臺灣新竹地方法院民事判決  
111年度訴字第262號
原      告  林○○  
訴訟代理人  林君鴻律師                      
            林育瑄律師
被      告  麥○○（L00 E00000000）

訴訟代理人  葉家瑄律師
上列當事人間損害賠償事件，本院於民國111年5月5日言詞辯論
終結，判決如下：
    主  文
被告應給付原告新臺幣壹拾萬元及自民國一一一年三月十五日起
至清償日止，按年息百分之五計算之利息。
原告其餘之訴駁回。
訴訟費用由被告負擔十分之二，餘由原告負擔。
本判決第一項得假執行。但被告如以新臺幣壹拾萬元為原告預供
擔保後，得免為假執行。
原告其餘假執行之聲請駁回。
    事  實  及  理  由
一、原告起訴主張：
㈠、原告與訴外人廖○○（下稱廖○○）於民國102年1月4日結婚，育
    有一名未成年子女，現婚姻關係仍存續，有戶籍謄本可證。
    被告與廖○○原為美語補習班同事，廖○○離職後，將被告介紹
    予原告認識，並請被告至家中擔任未成年子女之英文家庭教
    師。被告明知廖○○為有配偶之人，竟於擔任家庭教師之時，
    與廖○○在原告全家住處有擁抱、親吻、愛撫等逾越一般男女
    交往之行為，有錄影畫面可證。
㈡、被告固辯稱其不知原告與廖○○仍有婚姻關係云云，然被告為
    原告未成年子女之英文家庭教師，授課地點在原告住處，故
    被告確實知悉原告與廖○○共同居住並為配偶關係，被告亦自
    承知悉原告與廖○○有婚姻關係，只是以為其2人正在談離婚
    ，由此可知被告所辯，顯然不實。再者，被告又辯稱原告裝
    設網路攝影機竊錄之行為已侵害被告隱私權，應認原證3之
    錄影畫面不具證據能力，惟原告因工作經常須到臺南出差，
    一方面為看顧未成年子女，另一方面要保障家中安全，且裝
    設地點係在家中開放區域之客廳，僅係偶然拍到被告與廖○○
    逾矩行為之畫面，並無侵害被告或第三人隱私權之問題。
㈢、據上，被告侵害原告配偶權且情節重大，其行為已超越社會
    一般通念所能忍受之範圍，致原告受有精神上痛苦。爰依民
    法第184條第1項、第195條第3項準用第1項之規定，提起本
    件訴訟，請求被告賠償精神慰撫金。並聲明：⑴被告應給付
    原告新臺幣（下同）75萬元及自起訴狀繕本送達翌日起至清
    償日止，按年息5%計算之利息。⑵訴訟費用由被告負擔。⑶願
    供擔保，請准宣告假執行。
二、被告則答辯以：
㈠、原證3之錄影畫面係原告為訴訟勝訴之目的，長時間、廣泛地
    在被告及廖○○不知情之狀況下，不法竊錄在住家中之一舉一
    動，非但違反誠信原則，更嚴重侵害被告受憲法保障之隱私
    權，權衡法益輕重，原告僅為個人私益所取得之違法證據，
    自不具證據能力。
㈡、不爭執與廖○○原為美語補習班同事，惟否認知悉原告與廖○○
    仍有婚姻關係存在，緣以：
　⒈被告不識中文，與廖○○素來以英文進行溝通，雙方認識之初
    ，廖○○即向被告告知其與原告感情不睦，並已著手協商離婚
    相關事宜。
　⒉被告係擔任原告未成年子女之英文家庭教師時，方與原告認
    識，惟原告自始未曾向被告提及其與廖○○仍有婚姻關係，且
    原告屢次看見被告在原告住處陪伴其未成年子女直至凌晨時
    分，均未曾為任何反對之表示，致使被告誤認原告與廖○○當
    時已離婚，僅係為共同撫育未成年子女才尚未分居。又因被
    告無法以中文與原告溝通，均係透過廖○○翻譯，因此未曾察
    覺當時原告與廖○○尚未離婚。
　⒊嗣原告因發現被告與廖○○發生逾矩行為之錄影畫面後，在住
    處毆打被告成傷，使被告憂鬱症狀加重，被告自斯時起立即
    中斷與廖○○來往及傳訊息向原告道歉。被告實係出於廖○○之
    隱瞞及與原告語言不通之隔閡，亦因原告多次同意讓被告於
    其住處待到凌晨時分，方會誤認原告與廖○○確已離婚，而與
    廖○○有逾矩行為。
㈢、退步言，縱認被告確實有破壞原告與廖○○之婚姻和睦，原告
    請求之精神慰撫金亦屬過高，應予酌減。答辯聲明：⑴原告
    之訴及假執行之聲請均駁回。⑵訴訟費用由原告負擔。⑶如受
    不利之判決，願供擔保請准宣告免為假執行。
三、本院之判斷：
㈠、原告主張其與廖○○於102年1月4日結婚，育有一名未成年子女
    ，現婚姻關係仍存續；被告與廖○○原為美語補習班同事，於
    廖○○離職後將被告介紹予原告認識，並請被告至家中擔任未
    成年子女之英文家庭教師等事實，為被告所不爭執，復有戶
    籍謄本在卷可證（卷第17頁），故此部分事實應可先予認定
    。
㈡、原告主張被告明知廖○○已婚而為有配偶之人，竟仍與其有
　　逾越一般男女交往之行為，侵害原告配偶權等情，則為被告
    所否認，並以前詞置辯。是以，本件爭點厥為：原告所提出
    原證3之錄影畫面有無證據能力？被告是否明知廖○○為有配
    偶之人，仍與其有逾越一般男女交往之行為？
㈢、按民事訴訟法對於證據能力並未設有規定，關於涉及侵害隱
    私權所取得之證據是否具有證據能力，應綜合考量誠信原則
    、憲法上基本權之保障、發現真實與促進訴訟之必要性等因
    素，衡量當事人取得證據之目的與手段、所欲保護之法益與
    所侵害法益之輕重，如認符合比例原則，則所取得之證據具
    有證據能力（最高法院109年度台上字第2607號判決意旨參
    照）。在破壞婚姻事件中，被害人家庭圓滿期待權、配偶身
    分法益及為實現其權利保護之證明權，與被指破壞婚姻者之
    隱私權恆有衝突。實體法上既承認夫妻於婚姻關係存續中有
    家庭圓滿期待權、配偶身分法益，然衡諸社會現實情況，妨
    害他人婚姻權益之不法行為，常以隱秘方式行之，並因隱私
    權受保護之故，被害人舉證極其困難。基此前提，不法行為
    人之隱私權與被害人之訴訟權發生衝突時，兩者間應為一定
    程度之調整，並應容許一定程度之不貞蒐證權。準此，以侵
    害隱私權之方式而取得之證據，應視證據之取得，是否符合
    比例原則以定，非得概予排除。本件原告基於看顧未成年子
    女及居家安全等目的，於其與廖○○共同居住之處所客廳裝設
    網路攝影機錄影，縱使於被告不知情之狀況下錄製其舉動，
    然該場域本非被告自己可管控之私領域，難與保障一般第三
    人隱私權之合理期待相提並論。且原告所提出被告與廖○○間
    之錄影畫面，並無證據顯示其係以強暴、脅迫而取得，對於
    被告隱私權侵害之手段甚微，原告出於維護其身分法益取得
    之錄影畫面，相較於被告隱私權，應更值以受保護，堪認原
    告上開證據之取得，並未違反比例原則而具證據能力。
㈣、次按因故意或過失，不法侵害他人之權利者，負損害賠償責
    任。故意以背於善良風俗之方法，加損害於他人者亦同；不
    法侵害他人之身體、健康、名譽、自由、信用、隱私、貞操
    ，或不法侵害其他人格法益而情節重大者，被害人雖非財產
    上之損害，亦得請求賠償相當之金額。其名譽被侵害者，並
    得請求回復名譽之適當處分；前2項規定，於不法侵害他人
    基於父、母、子、女或配偶關係之身分法益而情節重大者，
    準用之，民法第184條第1項、第195條第1項、第3項分別定
    有明文。而婚姻係以夫妻之共同生活為目的，配偶應互相協
    力保持其共同生活之圓滿安全及幸福，夫妻互守誠實，係確
    保其共同生活之圓滿安全及幸福之必要條件，故應解為配偶
    因婚姻契約而互負誠實之義務，配偶之一方行為不誠實，破
    壞共同生活之圓滿安全及幸福者，即為違反因婚姻契約之義
    務而侵害他方之權利（最高法院55年台上字第2053號民事判
    例意旨參照）。準此，侵害配偶權之行為，並不以通姦行為
    為限，倘夫妻任一方與他人間存有逾越結交普通朋友等一般
    社交行為之不正常往來，其行為已逾社會一般通念所能容忍
    之範圍，已達破壞婚姻共同生活之圓滿安全及幸福之程度，
    即足當之，倘其情節重大，違反忠誠義務之一方即應依上開
    規定，負非財產上即精神慰撫金之損害賠償責任。經查，被
    告與廖○○於原告住處有擁抱、親吻、愛撫等行為，業據原告
    提出網路攝影機錄影可證（卷第23-31頁），復為被告所不
    爭執，堪認被告與廖○○已逾越普通朋友應有之正常社交程度
    。被告固辯稱廖○○告知其與原告感情不睦，並已論及離婚，
    而誤認原告與廖○○確已離婚云云，惟查，被告係經由廖○○之
    介紹而與原告相識，廖○○自不可能當著原告面前介紹原告只
    是朋友、男友、前夫等，必是介紹原告為自己配偶。被告擔
    任原告未成年子女之英文家庭教師，授課地點亦在原告住處
    ，理應對原告家庭情況有相當程度之了解，且原告學歷為碩
    士，並於科技公司擔任工程師（卷第14、61-62頁），亦應
    有相當英文程度得與被告溝通，並無客觀情況能使被告誤認
    廖○○已與原告離婚，被告徒以空口辯稱廖○○曾口頭告知其與
    原告已離婚云云，卻未提出相關事證以實其說，自難信實。
㈤、是本院依調查證據之結果及斟酌全辯論意旨，認原告之主張
    為可採。被告與廖○○於原告住處有擁抱、親吻、愛撫等行，
    已逾越普通朋友應有之正常社交程度，自屬故意以背於善良
    風俗之方法，不法侵害原告與其配偶間之婚姻生活信賴基礎
    ，破壞干擾原告與其配偶於婚姻關係中忠實義務及保持婚姻
    共同生活圓滿、安全及幸福之身分法益而情節重大，並足致
    原告受有精神上之痛苦，揆諸前開規定及說明，原告請求被
    告賠償其所受非財產上之損害，即屬有據。法院對於非財產
    上損害之酌定，應斟酌雙方之身分、地位、資力與加害之程
    度及其他各種情形，核定相當之數額，其金額是否相當，自
    應依實際加害情形與被害人所受之痛苦及雙方之身分、地位
    、經濟狀況等關係決定之（最高法院85年台上字第460號判
    決意旨參照）。查被告所為已破壞原告婚姻生活之圓滿幸福
    ，已如前述，顯見原告精神上因而受有相當之痛苦，自得請
    求賠償精神慰撫金。本院斟酌兩造稅務電子閘門財產所得調
    件明細表，原告於109年度所得253萬1,954元，名下有財產
    資料4筆，財產總額5萬5,530元；被告109年度所得23,450元
    ，名下無財產（卷第63-73、77-82頁）及前揭侵害情節等一
    切情狀，認原告請求精神慰撫金以10萬元為適當，逾此範圍
    之請求，則屬過高。
㈥、再按給付有確定期限者，債務人自期限屆滿時起，負遲延責
    任。給付無確定期限者，債務人於債權人得請求給付時，經
    其催告而未為給付，自受催告時起，負遲延責任。其經債權
    人起訴而送達訴狀，或依督促程式送達支付命令，或為其他
    相類之行為者，與催告有同一之效力，民法第229條第1項及
    第2項定有明文。又遲延之債務，以支付金錢為標的者，債
    權人得請求依法定利率計算之遲延利息，但約定利率較高者
    ，仍從其約定利率，應付利息之債務，其利率未經約定，亦
    無法律可據者，週年利率為5%，民法第233條第1項及第203
    條亦有明文。本件給付屬侵權行為之債，並無確定期限，亦
    無約定遲延利息之利率，又被告係於111年3月14日收受起訴
    狀繕本（卷第58-1頁），是原告請求自該繕本送達被告之翌
    日即111年3月15日起算，按年息5%計算之法定遲延利息，核
    無不合，應予准許。
四、綜上所述，原告依民法第184條第1項、第195條第3項準用第
    1項侵權行為法律關係，請求被告給付10萬元，及自111年3
    月15日起至清償日止，按年息5%計算之利息，為有理由，應
    予准許。逾此範圍之請求，則無理由，應予駁回。
五、末按所命給付之金額或價額未逾50萬元之判決，法院應依職
    權宣告假執行，民事訴訟法第389條第1項第5款定有明文，
    本件原告勝訴部分，因所命給付之金額未逾50萬元，揆諸前
    開之規定，本院應依職權宣告假執行。此部分原告雖陳明願
    供擔保聲請宣告假執行，然其聲請僅係促使法院為職權之發
    動，爰不另為假執行准駁之諭知。並依被告之聲請，為被告
    酌定相當之擔保金額後併宣告得免為假執行。至原告敗訴部
    分，其假執行之聲請即失所附麗，應併予駁回。
六、本件判決基礎已臻明確，兩造其餘攻擊防禦方法及訴訟資料
    ，核與判決結果不生影響，爰不一一論述。
七、訴訟費用負擔之依據：民事訴訟法第79條。　　　　
中　　華　　民　　國　　111 　年　　5 　　月　　24　　日
                  民事第二庭    法  官  陳麗芬
以上正本係照原本作成。
如對本判決上訴，須於判決送達後20日內向本院提出上訴狀。如
委任律師提起上訴者，應一併繳納上訴審裁判費。
中　　華　　民　　國　　111 　年　　5 　　月　　24　　日
                                書記官  曾煜智